臺灣桃園地方法院民事裁定　　　　　　100年度監宣字第242號
聲　請　人　林佳慧
相　對　人　林佳雯
關　係　人　林佳貞
上列聲請人聲請監護宣告事件，本院裁定如下：
    主    文
宣告林佳雯（女，民國○○年○○月○○日生、身分證統一編號：Ｚ000
000000號）為受監護宣告之人。
選定林佳慧（女，民國○○年○○月○○日生、身分證統一編號：Ｚ000
000000號）為受監護宣告之人林佳雯之監護人。
指定林佳貞（女，民國○○年○○月○○日生、身分證統一編號：Ｚ000
000000號）為會同開具財產清冊之人。
聲請費用由受監護宣告之人負擔。
    理    由
一、本件聲請意旨略以：聲請人為相對人之妹，相對人於民國10
    0 年08月08日，因腦內出血，雖經送醫診治但不見起色，近
    日甚且已因精神障礙或其他心智缺陷，致不能為意思表示或
    受意思表示，或不能辨識其意思表示之效果。為此依民法第
    14條第1 項、民事訴訟法第597 條第1 項規定，聲請鈞院准
    予對相對人為監護宣告，並依民法第1111條規定指定林佳慧
    為相對人之監護人暨指定林佳貞為會同開具財產清冊之人，
    且命相對人之監護人及會同開具財產清冊之人於監護開始後
    二個月內開具財產清冊陳報鈞院。若鈞院認相對人尚未達可
    宣告監護之程度，則請依民法第14條第3 項、第15之1 條第
    1 項、民事訴訟法第624 之3 條之規定為輔助宣告，並指定
    林佳慧為相對人之輔助人暨指定林佳貞為會同開具財產清冊
    之人等語，並提出戶籍謄本、診斷證明書、親屬系統表、親
    屬名冊、林佳雯財產清冊、林佳雯身心障礙手冊影本及監護
    宣告同意書等件為證。
二、按「對於因精神障礙或其他心智缺陷，致不能為意思表示或
    受意思表示，或不能辨識其意思表示之效果者，法院得因本
    人、配偶、四親等內之親屬、最近一年有同居事實之其他親
    屬、檢察官、主管機關或社會福利機構之聲請，為監護之宣
    告。」，民法第14條第1 項定有明文。聲請人陳稱聲請本件
    目的係因為處理相對人財產。經本院於鑑定機關即陳炯旭診
    所之鑑定醫師陳炯旭前點呼相對人姓名，相對人無反應，現
    躺臥在床，無法行動，口插鼻胃管。鑑定人陳炯旭醫師對相
    對人林佳雯心神及身體狀況鑑定後初步認為：相對人現對外
    界事務無反應，只有反射動作，餘詳如報告等語，有本院10
    0 年11月23日訊問筆錄附卷可稽。另參酌陳炯旭診所出具精
    神鑑定報告書略以：林員（即相對人）出生發育史無異常，
    學歷為大專畢業，病前在學校擔任出納。個性較為內向，人
    際關係可，否認香煙、酒精、違禁藥品使用之習慣，罹患高
    血壓、糖尿病已有十數年之久，後來因為末期腎病而於民國
    90年開始接受血液透析治療（俗稱洗腎），並於民國90年1
    月30日開立極重度殘障手冊，種類為重器障，林員雖然平時
    接受洗腎，但是可以工作，一般生活自理、社會功能無虞，
    民國100 年8 月8 口，林員出現四肢抽搐、意識喪失，因而
    被送至桃園醫院急診室，電腦斷層掃描顯示為腦幹出血，林
    員需仰賴呼吸器維持呼吸，經加護病房住院治療至8 月14日
    拔除呼吸器後，轉普通病房至10月出院，後至仁祥醫院持續
    接受住院治療至今，這段期間以來，除了眼睛可以自發性張
    開外，其餘無明顯改善，現林員躺在床上，可以自行呼吸，
    插有鼻胃管，眼睛可自發性張開，瞳孔光反射反應不明顯，
    四肢肌力明顯減弱，僅為1 分，雙上肢深部肌腱反射可，雙
    下肢深部肌腱反射異常增強，符合中樞神經受損之神經學表
    現，對痛覺刺激並無縮回的反射動作；意識呈現半昏迷狀，
    外觀顯病態，注意力無法集中，無法言語，無法遵循口語命
    令，無法被動配合做簡單身體檢查，無法經由言語、動作與
    之溝通，無法執行一般智能狀況之測驗；日常生活且理能力
    ，大小便無法自理需他尿布，插有鼻胃管，經鼻胃管灌食，
    洗澡、更衣等生活自理需人完全協助，顯示其日常生活自理
    ，需人完全協助，無經濟活動之能力及社會性活動之能力；
    鑑定結果：林員為器質性失智症之個案，日常生活自理需人
    完全協助，無經濟活動及社會性活動能力，故謂因精神障礙
    或其他心智缺陷，致不能為意思表示或受意思表示，或不能
    辨識其意思表示之效果，林員腦出血至今約為3 個多月，目
    前功能並無明顯改善，未來仍有部分改善之可能，惟大幅度
    改善功能之可能性小等語，有該診所100 年11月23日旭字第
    1001103-1 號函暨所附精神鑑定報告書在卷足按。本院審酌
    相對人因精神障礙已致不能為或受意思表示，聲請人聲請對
    於相對人為監護之宣告，核無不合，應予准許。
三、次按「法院為監護之宣告時，應依職權就配偶、四親等內之
    親屬、最近一年有同居事實之其他親屬、主管機關、社會福
    利機構或其他適當之人選定一人或數人為監護人，並同時指
    定會同開具財產清冊之人。」，「法院為前項選定及指定前
    ，得命主管機關或社會福利機構進行訪視，提出調查報告及
    建議。監護之聲請人或利害關係人亦得提出相關資料或證據
    ，供法院斟酌。」，「法院選定監護人時，應依受監護宣告
    之人之最佳利益，優先考量受監護宣告之人之意見，審酌一
    切情狀，並注意下列事項：（一）受監護宣告之人之身心狀
    態與生活及財產狀況。（二）受監護宣告之人與其配偶、子
    女或其他共同生活之人間之情感狀況。（三）監護人之職業
    、經歷、意見及其與受監護宣告之人之利害關係。（四）法
    人為監護人時，其事業之種類與內容，法人及其代表人與受
    監護宣告之人之利害關係。」民法第1111條第1 項、第2 項
    、第1111條之1 分別定有明文。本院經囑請桃園縣政府社會
    局對兩造及關係人進行訪視，訪視報告略以：（一）聲請監
    護宣告之原因：聲請人領有極重度重器障身障手冊。於100
    年08月08日洗腎時造成腦內出血，經急救後目前生命徵象穩
    定，但意識不明，長時間臥床需他人提供協助，聲請人為協
    助相對人做良善財產管理，但避免未來有相關財務糾紛，故
    提出本案聲請；（二）需求評估：相對人領有極重度重器障
    身障手冊，於洗腎後併發腦內出血，目前無自主行動能力，
    意識狀態不明，無法以言語、肢體做自主意識之表示，日常
    生活事項完全無法自理，需他人提供照護協助。聲請人為透
    過本案之聲請，正當協助相對人做良善之財務管理；（三）
    建議：本案之聲請人林佳慧女士為相對人的大妹，會同開具
    財產清冊之人林佳貞女士為相對人的三妹，上述兩人共同處
    理相對人事務者，並以相對人存款或由相對人父親、母親支
    付相對人照顧費用。經訪視聲請人與會同開具財產清冊之人
    皆有意願擔任，相對人父親林石川先生、母親林李寶桂女士
    皆以書面面表示知曉且同意此案，並同意林佳慧女士擔任監
    護人，林佳貞女士擔任會同開具財產清冊之人；綜合評估相
    對人的受照顧狀況、聲請人與會同開立財產清冊之人的陳述
    未見明顯不適任之積、消極原因等語，此有桃園縣社會工作
    師公會100 年11月25日桃姚字第100405號函附桃園縣政府社
    會局社會工作科監護（輔助）宣告調查訪視報告在卷可參。
    本院審酌聲請人為相對人之大妹，並為主責處理相對人事務
    之人，林佳貞為相對人之三妹，由渠等繼續照應相對人生活
    ，應屬符合相對人之最佳利益，爰依前揭規定選定聲請人林
    佳慧為相對人之監護人；並指定關係人林佳貞為會同開具財
    產清冊之人。
四、爰依民事訴訟法第608條第1項，裁定如主文。
中    華    民    國   100    年    12    月    9     日
                  家事法庭法  官  陳清怡
以上正本係照原本作成。
如不服本裁定關於選定監護人及指定會同開具財產清冊之人部分
，應於裁定送達後10日內向本院提出抗告狀，並繳納抗告費新臺
幣1千元，其餘關於監護宣告部分，不得抗告。
中    華    民    國   100    年    12    月    9     日
                            書記官  楊書棼